臺灣高等法院刑事裁定　　　　　　　　 100年度聲字第1616號
聲　請　人　臺灣高等法院檢察署檢察官
被　　　告　陳幼惠
上列聲請人因被告違反毒品危害防制條例案件，經檢察官聲請許
可執行觀察、勒戒（100年度執聲字第767號），本院裁定如下：
    主  文
聲請駁回。
    理  由
一、聲請意旨略以：被告陳幼惠前於民國96年2月24日晚間11時
    許，在桃園縣桃園市○○路199號，施用第二級毒品MDMA，
    經臺灣桃園地方法院（下稱桃園地院）於96年9月29日以96
    年度毒聲字第1165號裁定觀察、勒戒，並經本院於96年10月
    31日以96年度毒抗字第397號裁定駁回被告之抗告，而於96
    年11月8日確定。嗣被告經臺灣桃園地方法院檢察署（下稱
    桃園地檢署）檢察官傳喚到案執行，均以其罹有恐慌症及憂
    鬱症等疾病為由主張不適合接受觀察、勒戒，並提出行政院
    衛生署臺北醫院（下稱署北醫院）診斷證明書為證。惟經調
    取被告自98年8月11日起至99年5月12日止，在前開醫院精神
    科病歷等資料，均查無就診紀錄，迄至99年5月13日始為同
    年月18日到庭應訊一事至醫院就診並拿取診斷證明書，嗣至
    99年9月28日止，即未再有前往該院就診之紀錄。另據證人
    即署北醫院精神科醫師趙偉婷證述：被告罹患輕度憂鬱症，
    但會伴隨恐慌之情形，97年及98年間的精神狀況大致穩定；
    又依常理而言，恐慌症不會造成生命危險，在特定壓力的情
    形下會造成恐慌症變嚴重，但仍可經由藥物獲得控制；以被
    告的病歷及病史來看，其憂鬱症係可經由藥物獲得控制等語
    。堪認被告自98年8月11日起迄今，並無因罹患重度精神疾
    病以致無法接受觀察、勒戒之情形。被告施用毒品之犯行既
    屬明確，自仍有執行觀察、勒戒之必要。惟因前開准許觀察
    、勒戒之裁定確定迄今已逾3年未開始執行，爰依刑法第99
    條前段規定聲請許可執行觀察、勒戒云云。
二、按保安處分自應執行之日起逾3年未開始或繼續執行者，非
    經法院認為原宣告保安處分之原因仍繼續存在時，不得許可
    執行，刑法第99條前段定有明文。其立法理由為「現行條文
    就保安處分經過相當期間未執行者，採許可執行制度，而不
    適用時效規定。至法院於如何情形，應許可執行，現行條文
    未規定其實質要件。按各種保安處分經修正後業已增訂其實
    質要件，而原來宣告各該保安處分之實質要件，應即為許可
    執行之實質要件，本條既仍採許可執行制度，則逾3年後是
    否繼續執行，應視原宣告保安處分之原因，是否繼續存在為
    斷，故參考檢肅流氓條例第18條第3項之體例，規定非經法
    院認為原宣告保安處分之原因仍繼續存在時，不得許可執行
    ；…以維護人權。」而所謂應執行之日，在保安處分應於刑
    之執行前執行之情形，係指宣告保安處分裁判確定之日；應
    於刑之執行完畢或赦免後執行之情形，則係指刑之執行完畢
    或赦免之日。
三、經查：(一)本件被告因施用毒品案件，經桃園地院以96年度毒
    聲字第1165號裁定令入勒戒處所施以觀察、勒戒，被告提起
    抗告，經本院於96年10月31日以96年度毒抗字第397號裁定
    抗告駁回而確定。被告經桃園地檢署檢察官於97年1月15日
    傳喚到案執行，被告因哭泣、顫抖、急喘等原因而未執行。
    嗣經桃園地檢署檢察官再於97年2月22日傳喚到案執行，並
    於同日入法務部矯正署桃園女子監獄（下稱桃園女子監獄）
    執行，惟桃園女子監獄認被告情緒極度不穩，有自殺傾向，
    而拒絕被告入所。其後桃園地檢署檢察官於99年5月18日傳
    喚被告到案執行，惟被告到庭陳述其因恐慌症現在還在治療
    當中，並提出署北醫院99年5月13日診斷證明書為佐，桃園
    地檢署檢察官乃於99年9月3日向署北醫院調取被告之病歷資
    料，並於99年11月3日傳喚證人即署北醫院精神科醫師趙偉
    婷，再於99年11月8日向桃園地院聲請准予執行觀察、勒戒
    ，經桃園地院於99年11月25日99年度聲字第1247號裁定以非
    犯罪事實最後裁判法院為由駁回。桃園地檢署檢察官於100
    年1月10日向本院聲請准予執行觀察、勒戒，經本院於100年
    1 月19日100年度聲字第138號裁定以應由聲請人向本院聲請
    為由駁回等情，業經核閱桃園地檢署96年度偵字第4118號卷
    查明屬實。又本院向署北醫院函查結果，被告自99年11月3
    日至100年6月22日間，並無就診紀錄，亦有該醫院100年6月
    28 日函在卷可按。(二)按觀察、勒戒之執行，本質上係為幫
    助施用毒品者戒毒而設，非具懲戒性質，目的僅在戒除行為
    人施用毒品身癮及心癮之措施，且觀察、勒戒係導入一療程
    觀念，針對受處分人將來之危險所為預防、矯治措施之保安
    處分，以達教化與治療之目的，以行為人具有危險性格為前
    提。聲請人依憑被告之病歷資料、證人趙偉婷醫師之證述，
    認被告自98年8月11日起迄今，並無因罹患重度精神疾病以
    致無法接受觀察、勒戒之情形，固非無見。但查，被告自應
    執行之日起未逾3年時無法接受觀察、勒戒之原因即已消滅
    ，檢察官未繼續執行，而於逾3年後，始以被告無法接受觀
    察、勒戒之原因已消滅為由，向法院聲請許可執行，已有未
    恰。又被告縱有蓄意規避執行之情事，惟與原來執行觀察、
    勒戒之原因是否仍然存在，要屬二事。而被告自前案迄今未
    再涉犯施用毒品，有本院被告前案紀錄表在卷可憑，復乏任
    何事證足認被告對毒品仍存有依賴性，揆諸刑法第99條前段
    之立法意旨及觀察、勒戒執行之目的，尚難認對被告施以觀
    察、勒戒之原因猶然存在。(三)從而，聲請人聲請許可執行觀
    察、勒戒，為無理由，應予駁回。
四、據上論斷，依刑事訴訟法第220條、第481條第1項，刑法第9
    9條，裁定如主文。
中    華    民    國  100     年    7     月     14    日
                  刑事第七庭  審判長法  官  陳憲裕
                                    法  官  游紅桃
                                    法  官  楊智勝
以上正本證明與原本無異。
不得抗告。
                                    書記官  林桂玉
中    華    民    國   100    年    7     月    15     日